【裁判字號】    91,簡,836
【裁判日期】    920617
【裁判案由】    地價稅
【裁判全文】
臺北高等行政法院判決                              九十一年度簡字第八三六號
    原      告  甲○○
    被      告  新竹縣稅捐稽徵處
    代  表  人  乙○○處長）.
    訴訟代理人  丁○○
                丙○○
右當事人間因地價稅事件，原告不服新竹縣政府中華民國九十一年七月十九日案號第
0000000號訴願決定，提起行政訴訟。本院判決如左：
    主  文
原告之訴駁回。
訴訟費用由原告負擔。
    事  實
一、事實概要：原告所有坐落新竹縣竹北市縣○段二七九地號土地，民國（下同）九
    十年地價稅經核定為新台幣（下同）二○、二一六元。原告不服，申請復查，未
    獲變更，提起訴願，亦遭駁回，猶不服，遂向本院提起行政訴訟。
二、兩造之主張：
甲、原告起訴意旨略以：
  (一)本件土地非屬建築法管制區，亦非內政部建築管制區，即非建築法適用地區，亦
    非內政部指定區，亦非實施都市計劃以外地區，都市計劃法不能適用。
  (二)系爭土地原係伊母所有，屬河川地，不課徵地價稅，其後因新竹縣政府違法辦理
    區段徵收後，由伊母買回並贈與伊之土地，持分七二四分之九○，面積二九七．
    六四平方公尺，被告自七十九年開始徵收地價稅，原告予以測量發現面積不足二
    四．五一平方公尺。查新竹縣政府違法徵收在先，被告以與實際不符之面積課稅
    ，且又年年調昇地價稅，自屬違法，應自七十九年課徵地價稅之時起，將所不當
    徵收之地價稅，並按年息百分之六計算之利息，一併返還原告。
乙、被告答辯意旨略以：
  (一)查原告所有系爭土地，係新竹縣政府報經行政院核准後於七十九年六月辦竣區段
    徵收，配售由張鄭月鏡取得後再部分贈與原告等，為都市土地第二種住宅區，且
    該地區區徵收後，公共設施業於七十九年六月二十五日前即已完竣，屬應
    課徵地價稅之土地，被告機關乃按照地政機關編送之地籍異動通知資料依土地稅
    法第十四條及第二十二條規定核定徵收地價稅，並無不合，原告主張，於法無據
    。
  (二)原告不服被告機關核定系爭土地之地價稅，其八十七年地價稅行政訴訟目前繫屬
    最高行政法院審理中，核與本案九十年地價稅係屬不同之行政處分，另原告指摘
    系爭土地界址有問題乙節，則非屬本處業務職掌，併此陳明。
  (三)原告提起本件行政訴訟，應無理由，請將原告之訴駁回。
    理  由
一、按「地價稅由直轄市或縣（市）主管稽徵機關按照地政機關編送之地價歸戶冊及
    地籍異動通知資料核定，每年徵收一次，‧‧」「已規定地價之土地，除依第二
    十二條規定課徵田賦者外，應課徵地價稅。」「非都市土地依法編定之農業用地
    或未規定地價者，徵收田賦。但都市土地合於左列規定者亦同：一、依都市計畫
    編為農業區及保護區，限作農業用地使用者。二、公共設施尚未完竣前，仍作農
    業用地使用者。三、依法限制建築，仍作農業用地使用者。四、依法不能建築，
    仍作農業用地使用者。五、依都市計畫編為公共設施保留地，仍作農業用地使用
    者。」為土地稅法第四十條、第十四條及第二十二條第一項所明定。
二、原告主張系爭土地，原係其母所有，屬河川地，不課徵地價稅，其後因新竹縣政
    府違法辦理區段徵收後，由伊母買回並贈與伊之土地，持分七二四分之九○，面
    積二九七．六四平方公尺，被告自七十九年開始徵收地價稅，原告予以測量發現
    面積不足二四．五一平方公尺。且新竹縣政府違法徵收在先，被告以與實際不符
    之面積課稅，且又年年調昇地價稅，自屬違法，應自七十九年課徵地價稅之時起
    ，將所收如原告訴之聲明所載之金額，並按年息百分之六計算之利息，一併返還
    原告云云。
三、查原告之母所有土地，原雖屬河川地，係屬徵收田賦，且因政府現已停徵田賦，
    而不須繳稅，惟其後因新竹市昇格為省轄市，新竹縣政府乃遷往新竹縣竹北市，
    新竹縣政府在辦理遷移時，經報請行政院核准辦理區段徵收，原告之母所有土地
    在區段徵收範圍，而被徵收，依平均地權條例第五十四條規定，新竹縣政府本應
    補償其地價；惟同條例第五十五條規定，原土地所有權人不願領取現金者，得於
    公告期間內以書面申請發給抵價地；其領回抵價地者，由徵收機關規劃分配。又
    經區段徵收及都市計劃後，該地已屬都市土地，並非農業用地，其於公共設施完
    竣後，依土地稅法第十四條、第二十二條規定，即應課徵地價稅。
四、末查原告所有系爭土地，業於七十九年六月辦竣區段徵收，有新竹縣政府九十一
    年六月十八日府工都字第○九一○○六八五三四號函在卷足憑，是以原告並不符
    合土地稅減免規則第十七條規定「區段徵收內土地，於辦理期間致無法耕作或不
    能為原來之使用」之要件，原處分機關依據首揭法條規定，核定徵收地價稅，並
    無不合。
五、綜上所述，原處分依法自無不合，訴願決定予以維持，亦無違誤；原告徒執前詞
    ，訴請撤銷原處分及訴願決定，及請求判命被告返還自七十九年課徵地價稅之時
    起，將所不當徵收之地價稅，並按年息百分之六計算之利息，一併返還原告，均
    為無理由，應併予駁回。
據上論結，本件原告之訴為無理由，爰依行政訴訟法第二百三十六條、第一百九十五
條第一項後段、第九十八條第三項前段，判決如主文。
中    華    民    國    九十二      年       六        月     十七      日
               臺 北 高 等 行 政 法 院   第 七 庭
                                       法  官  黃  秋  鴻
右為正本係照原本作成。
本件以訴訟事件所涉及之法律見解具有原則性者為限，始得於本判決送達後二十日內
向本院提出上訴狀並表明上訴理由，如已於本判決宣示後送達前提起上訴者，應於判
決送達後二十日內補具上訴理由（均按他造人數附繕本），且經最高行政法院許可後
方得上訴。
中    華    民    國    九十二      年       六        月     十七      日
                                         書 記 官  王琍瑩


司法院資訊處製作；財團法人民間司法改革基金會備份。
